【裁判字號】    99,上易,913
【裁判日期】    990930
【裁判案由】    公共危險
【裁判全文】
臺灣高等法院刑事判決                 99年度上易字第913號
上  訴  人  臺灣臺北地方法院檢察署檢察官
被      告  甲○○
上列上訴人因被告公共危險案件，不服臺灣臺北地方法院99年度
易字第414號，中華民國99年3月19日第一審判決（起訴案號：臺
灣臺北地方法院檢察署99年度偵字第21720號），提起上訴，本
院判決如下：
    主  文
原判決撤銷。
甲○○失火燒燬他人所有住宅之內部物品、裝潢、天花板、牆壁
等，致生公共危險，處拘役貳拾日，如易科罰金，以新臺幣壹仟
元折算壹日，緩刑貳年。
    事  實
一、甲○○係址設臺北市○○街38巷11之1號廣福宮負責人（宮
    主），於民國97年9月21日上午11時許，即農曆8月22日係廣
    福宮祭祀廣澤尊王暨十三太保天尊聖誕舉行祝壽大典，明知
    舉辦迎神廟會活動有施放飛行類爆竹，應注意燃放爆竹有失
    火燒燬他人之物，致公共危險之虞，且依當時情形，並無不
    能注意之情事，竟疏於制止參與迎神廟會活動之人恣意燃放
    飛行類爆竹，致所燃放之飛行類爆竹於同日下午3時11分許
    ，爆竹燃燒在臺北市中山區○○○路○段46號7樓之5乙○○
    住處，而冒出濃煙。嗣經大樓管理員葉靜美報案，旋於同日
    下午3時32分許，由臺北市消防局圓山分隊撲滅，現場發現
    屋內東面床墊、木櫃、書桌等尚完好，僅牆壁上半部及天花
    板受煙燻變黑，南面浴廁、木櫃及附近物品尚完好，西面木
    牆、衣櫥等僅上半部受燒碳化，放置物品僅受燻燒變黑，電
    視櫥櫃靠南側受火燒失、碳化較嚴重，通往陽台門框以南側
    （靠近陽台）受燒碳化較嚴重，天花板靠西南側受火燒失、
    碳化較嚴重，陽台走道上堆放許多雜物，且掉落許多受燒損
    之衣物，南側雜物以表面受燒碳化較嚴重，熱水器外殼受燻
    燒變色，供熱水器使用之瓦斯桶尚完好，開關呈關閉狀態，
    陽台樓頂板及日光燈燈座皆靠西側及北側受燒變色較嚴重，
    陽台北側地板經清理後磁磚尚完好，陽台西側門框以鐵窗窗
    台高度以上部分受燒碳化較嚴重，上方門框靠西側受燒失、
    碳化較嚴重，陽台圍牆上鋁製窗框靠西側燒熔較嚴重，窗戶
    玻璃受燒破裂後大部分掉落於鐵窗窗台雜物上方，窗框上上
    所開關亦掉落該處，鐵窗窗戶上雜物靠北側受燒失、碳化較
    嚴重，鐵窗亦靠北側受燒變色嚴重，經清理鐵窗窗台北側附
    近時，發現該處放有紙箱，且紙箱內裝有許多衣物。
二、案經乙○○訴由臺北市政府警察局中山分局報告偵辦。
    理  由
一、程序方面：
    按被告以外之人於審判外之言詞或書面陳述，除法律有規定
    者外，不得作為證據；被告以外之人於審判外向法官所為之
    陳述，得為證據；被告以外之人於偵查中向檢察官所為之陳
    述，除顯有不可信之情況者外，得為證據；被告以外之人於
    審判外之陳述，雖不符刑事訴訟法第159條之1至第159條之4
    之規定，而經當事人於審判程序同意作為證據，法院審酌該
    言詞陳述或書面陳述作成時之情況，認為適當者，亦得為證
    據。當事人、代理人或辯護人於法院調查證據時，知有第15
    9條第1項不得為證據之情形，而未於言詞辯論終結前聲明異
    議者，視為有前項之同意；又未經證人、鑑定人依法應具結
    而未具結者，其證言或鑑定意見，不得作為證據，刑事訴訟
    法第159條第1項、第159條之1、第159條之5及第158條之3分
    別定有明文。本判決下列所引用之證據資料，均經依法踐行
    調查證據程序，當事人於本院言詞辯論終結前亦未聲明異議
    ，本院審酌證據資料製作時之情況，均無違法不當及證明力
    明顯過低之瑕疵，亦查無依法應排除其證據能力之情形，認
    以之作為證據應屬適當，皆有證據能力。
二、實體方面：
    上開事實，業據被告甲○○於本院準備及審理程序中均坦承
    不諱。經查：
(一)被告甲○○係址設臺北市○○街38巷11之1號廣福宮負責人
    （宮主），負責該宮所有收支開銷事項，該宮於97年9月21
    日上午11時許舉行祝壽大典迎神廟會活動，以及於同日下午
    3時11分許，爆竹飛入臺北市中山區○○○路○段46號7樓之5
    告訴人乙○○住處，造成失火燃燒告訴人乙○○之天花板、
    木牆、衣櫥、電視櫥櫃、門框、衣物、熱水器、日光燈、鐵
    窗、鐵窗玻璃及雜物，為被告自白不諱，並經證人乙○○、
    葉靜妹於消防局及偵查中（見97年度他字第11169號卷第23
    至24頁、98年度偵字第21720號卷第52至53頁）、張丞遠於
    偵查中（見98年度偵字第2172 0號卷第90至91頁）證述在卷
    ，復有有臺北市消防局98年11月6日北市消調字第098364317
    00函暨火災原因調查報告書、乙○○所提出之修繕收據、發
    票、廣福宮委員會資料、照片及臺北市民政局98 年4月22日
    北市民三字第09830776200號函暨所附訪查表內載明負責人
    姓名為甲○○（見98年度偵字第2172 0號卷第8至49頁、第5
    6至69頁，97年度他字第1116 9號卷第78至86頁、第95至96
    頁）可資佐證。
(二)綜上，被告之自白與事實相符，其所辯當天不是伊負責係屬
    事後飾卸之詞，不足採信，本件事證明確，被告犯行洵堪認
    定。
(三)核被告所為，係犯刑法第175條第3項之失火燒燬住宅、建築
    物等外之他人所有物罪。又刑法上公共危險罪，其所保護之
    法益，重在公共安全，故其罪數應以行為之個數定之。又一
    失火行為所燒燬之對象縱然不同，但行為僅一個，而應為整
    體的觀察，成立單純一罪。又所謂燒燬，係指燃燒毀損之義
    ，亦即標的物已因燃燒結果喪失其效用而言（最高法院85年
    度臺上字第2608號、87年度臺上字第1719號裁判要旨參照）
    。是本案被告以一失火行為，同時燒燬告訴人乙○○房屋之
    上揭內部物品、裝潢、天花板、牆壁等物，仍僅應論以一罪
    。
三、原審未為詳究，以被告對於告訴人所受之損害，是否應與施
    放爆竹者負共同侵權行為之賠償責任，係屬其雙方之民事糾
    葛，尚難據此認其對於他人之過失行為有何刑事上之防止之
    義務，遽為被告無罪之諭知，尚有未洽。檢察官提起上訴指
    摘原判決不當，認被告或非實際施放鞭炮之人，然其為廣福
    宮之負責人，應同時為祭祀慶典活動之主辦人，負有監督相
    關人員以防止火災發生之義務，其即負失火燒燬他人物品之
    刑責，為有理由，自應由本院將原判決撤銷改判。爰審酌被
    告失火燒毀告訴人前開家中物品，其內物品對公共安全之危
    害程度及其犯罪後坦承犯行，態度尚佳等一切情狀，量處如
    主文所示之刑，並諭知易科罰金之折算標準。又被告前未曾
    受有期徒刑以上刑之宣告，有卷附本院被告前案紀錄表可稽
    ，因此失火事件已受有損失，並與被害人達成和解，賠償損
    失，經此教訓，應知所警惕，爾後應能確實注意居家之公共
    安全，信無再犯之虞，因認對被告所宣告之刑以暫不執行為
    適當，併諭知緩刑2年，以啟自新。
據上論斷，應依刑事訴訟法第369 條第1 項前段、第364 條、第
299 條第1 項前段，刑法第175 條第3 項、第41條第1 項前段、
第74條第1 項第1 款，刑法施行法第1 條之1 第1 項、第2 項前
段，判決如主文。
本案經檢察官曾忠己到庭執行職務。
中    華    民    國    99    年    9     月    30    日
                  刑事第二十三庭    審判長法  官  許宗和
                                          法  官  潘進柳
                                          法  官  沈君玲
以上正本證明與原本無異。
不得上訴。
                                          書記官  彭于瑛
中    華    民    國    99    年    10    月    4     日
附錄：本案論罪科刑法條全文
中華民國刑法第175條
（放火燒燬住宅等以外之物罪）
放火燒燬前二條以外之他人所有物，致生公共危險者，處 1 年
以上 7 年以下有期徒刑。
放火燒燬前二條以外之自己所有物，致生公共危險者，處 3 年
以下有期徒刑。
失火燒燬前二條以外之物，致生公共危險者，處拘役或 3 百元
以下罰金。

司法院資訊處製作；財團法人民間司法改革基金會備份。
